【裁判字號】    99,小抗,15
【裁判日期】    991230
【裁判案由】    返還借款
【裁判全文】
臺灣臺北地方法院民事判決              99年度小抗字第15號
抗  告  人
即  原  告  林芷儀
相  對  人
即  被  告  柳昶任
上列當事人間請求返還借款事件，抗告人對於中華民國99年8 月
20日本院臺北簡易庭99年度北小字第1670號裁定提起抗告，本院
裁定如下：
    主  文
抗告駁回。
抗告程序訴訟費用新台幣壹仟元由抗告人負擔。
    理  由
一抗告意旨略以：(1)相對人長期於台北市租屋居住，有以台北市
  為寄寓地之事實，依民事訴訟法第4 條，本院自有管轄權，(2)
  兩造消費借貸契約（下稱系爭契約）發生地均於台北，應認兩
  造默示以台北為債務清償地之合意，是債務履行地既在台北市
  ，本院自有管轄權。(3)縱借款當時兩造未約定債務履行地，抗
  告人亦得依民法第314 條第2 款之規定，請求以抗告人住所地
  之法院管轄。原裁定違背上開規定，將本件移送臺灣高雄地方
  法院，顯有違誤，爰提起本件抗告云云。
二經查：
(一)本件相對人戶籍地設於高雄市○○區○○街157 號，亦實際居
  住該址，依民事訴訟法第1 條前段規定，本件管轄法院確為臺
  灣高雄地方法院無誤。縱相對人因就學關係，平日寄寓於台北
  縣板橋市友人住處（見本院卷第31頁反頁），得認為相對人之
  寄寓地在台北縣板橋市，惟抗告人既未能陳報相對人之寄寓地
  ，且該寄寓地之管轄法院亦非本院，本院自無管轄權。又同一
  訴訟普通審判籍與特別審判籍不在同一法院管轄區域內者，僅
  生民事訴訟法第22條得向其中任一法院起訴之效力，特別審判
  籍並無優先於普通審判籍之效力，是原裁定將本件移送臺灣高
  雄地方法院，尚無違誤。
(二)按民事訴訟法第12條規定，因契約涉訟者，如經當事人定有債
  務履行地，得由該履行地之法院管轄。抗告人並未舉證兩造就
  系爭契約訂有債務履行地之約定，則其空言指稱兩造默示以訂
  定契約之地點為債務履行地云云，自非可採。又所謂「債務履
  行地」，專指當事人以契約訂定之清償地而言，並不及於法律
  擬制之清償地，故抗告人指摘原裁定違背民法第314 條第2 款
  規定，未依抗告人住所地認定本件管轄權云云，亦屬無理由。
(三)綜上所述，原裁定將本案移送臺灣高雄地方法院，於法並無不
  合。抗告意旨指摘原裁定不當，求予廢棄改判，為無理由，應
  予駁回。
三據上論結，本件抗告為無理由，依民事訴訟法第436 條之32第
  3 項、第495 條之1 第1 項、第449 條第1 項、第95條、第78
  條，裁定如主文。
中    華    民    國    99    年    12    月    30    日
                  民事第六庭    審判長法  官  傅中樂
                                      法  官  姜悌文
                                      法  官  邱蓮華
以上正本係照原本作成。
本裁定不得再抗告。
中    華    民    國    99    年    12    月    30    日
                                      書記官  黃曼琳

司法院資訊處製作；財團法人民間司法改革基金會備份。
